【裁判字號】    99,訴,27
【裁判日期】    990209
【裁判案由】    偽造文書等
【裁判全文】
臺灣基隆地方法院刑事判決                99年度訴字第27號
公  訴  人  臺灣基隆地方法院檢察署檢察官
被      告  甲○○
上列被告因偽造文書等案件，經檢察官提起公訴（98年度偵字第
4058號），被告於準備程序中就被訴事實為有罪之陳述，受命
法官於聽取當事人之意見後，由本院合議庭裁定由受命法官獨任
以簡式審判程序判決如下：
    主    文
甲○○共同意圖為自己不法之所有，而侵占自己持有他人之物，
累犯，處有期徒刑月；又共同行使偽造私文書，足以生損害於
公眾及他人，累犯，處有期徒刑柒月。如附表所示署押均沒收。
應執行有期徒刑捌月。如附表所示署押均沒收。
    犯罪事實
一、甲○○前於民國96年間，因竊盜案件，經臺灣士林地方法院
    以96年度易字第1125號判處有期徒刑8月確定；又因搶奪案
    件，經本院以96年度訴字第122號判處有期徒刑1年，後經臺
    灣高等法院以96年度上訴字第1744號駁回上訴確定，上開二
    罪後經減刑後定應執行刑為有期徒刑8月，於97年12月17日
    易科罰金執行完畢。
二、甲○○詎仍未知悔改，與其妹乙○○係二等血親關係，同住
    於基隆市○○區○○街52巷9號，於98年5月21日代乙○○領
    取美商花旗銀行所核發之卡號00000000000000000號VISA信
    用卡後，竟與其女友詹雅萍（另由檢察官偵辦中）共同基於
    為自己不法所有之犯意，以變易持有為所有之意思將代領之
    上開信用卡予以侵占入己。復與詹雅萍另基於偽造文書及詐
    欺取財之犯意聯絡，於同日先推由詹雅萍假冒「乙○○」向
    美商花旗銀行開卡後，並在其上開住處，推由詹雅萍在該張
    信用卡背面之空白簽名欄上偽造用以表示為「乙○○」署押
    1枚，以表明簽名者於信用卡有效期限內有權使用該信用卡
    之辨識及證明，使之完成開卡得以使用，而偽造該信用卡背
    面之私文書，繼之與詹雅萍於同日16時5分許，至位於基隆
    市○○區○○路「金瓜石仔打金店」之信用卡特約商店，持
    上開信用卡刷卡行使，購買價值新臺幣（下同）14萬6千元
    之金飾，並以在信用卡消費簽帳單（特約商店存根聯）上偽
    簽用以表示「乙○○」本人簽名之符號（署押）1枚，而偽
    造用以表示「乙○○」本人向各該特約商店刷卡消費意思之
    私文書，再持以交付該特約商店店員，用以主張係上開信用
    卡所有人簽認帳款之意思而加以行使該等偽造之私文書（簽
    帳單正本未扣案），使該特約商店店員誤認係真正持卡人刷
    卡消費，陷於錯誤而交付金飾，並使美商花旗銀行陷於錯誤
    而同意撥款，均足生損害於乙○○、美商花旗銀行及「金瓜
    石仔打金店」特約商店之利益。所得贓物均由甲○○與詹雅
    萍持以變賣花用。嗣經乙○○於98年5月21日16時10分許，
    接獲花旗銀行人員告知，始察覺上情，報警處理。
三、案經乙○○訴由基隆市警察局第二分局報請臺灣基隆地方法
    院檢察署檢察官偵查起訴。
    理    由
一、本件被告甲○○所犯者非為死刑、無期徒刑、最輕本刑為3
    年以上有期徒刑之罪或高等法院管轄第一審案件，被告於準
    備程序進行中，就被訴事實為有罪之陳述，經告知其簡式審
    判程序之旨，並聽取公訴人、被告之意見後，本院依刑事訴
    訟法第273條之1第1項之規定，裁定由受命法官獨任進行簡
    式審判程序，合先敘明。
二、按刑法第335條第1項之侵占罪，依同法第338條準用第324條
    第2 項之規定，五親等內血親之間犯侵占罪者，需告訴乃論
    ；本件被害人乙○○係被告甲○○之妹，兩人間具二等血親
    關係，被害人乙○○業於98年5月21日警詢中，明確表示對
    被告甲○○提起告訴，有該日警詢筆錄在卷可稽，是本件業
    經合法告訴，又予敘明。
三、上開犯罪事實，業據被告甲○○於本院準備程序及審理中坦
    承不諱，核與證人即被害人乙○○於警詢、偵訊時之證述相
    符，並有美商花旗銀行客戶交易明細一覽表、收當物品資料
    詳細畫面、被告與共犯詹雅萍至「金瓜石仔打金店」盜刷信
    用卡時經店內監視器拍攝之照片等在卷可憑，足認被告上開
    任意性自白應為事實，堪以採信。本件事證已臻明確，被告
    犯行均堪認定，應依法論科。
四、按信用卡簽帳單係特約商店所制作，用以記載持卡人消費項
    目、金額、時間、商店名稱，得持以經聯合信用卡處理中心
    向發卡銀行請領款項之證明，持卡人每於消費後在簽帳單上
    之署押，則表示持卡人係親自消費，此於簽帳單上持卡人簽
    名欄後，均為該項意思表示之記載即可明之，故持卡人於簽
    帳單上之署押，亦具特定意思表示，是信用卡簽帳單自屬文
    書無疑，而該等文書具有確認持卡人之身分，持卡人簽名後
    之簽帳單係由特約商店核對收執，並轉向發卡銀行請款，此
    簽帳單上之署押，係持卡人以該文書內容對於特約商店請求
    於核對無誤時提供商品或服務，以及請求發卡銀行給付款項
    之依據，是偽造簽帳單上署押之文書後，由特約商店及發卡
    銀行就此等文書進行審查核對提供契約給付之過程觀之，實
    該當於刑法第216條之「行使」之法意。被告甲○○推由共
    犯詹雅萍在信用卡背面簽名欄偽造署押後，持至特約商店消
    費以為行使，且偽造簽帳單交予特約商店店員收執，而為消
    費行為，核其所為，係犯係犯刑法第335條第1項之普通侵占
    罪、第216條行使第210條偽造私文書罪、第339條第1項之詐
    欺取財。被告與詹雅萍間，就上開犯行具有犯意聯絡及行為
    分擔，為共同正犯。被告在信用卡簽帳單上冒簽「乙○○」
    姓名之署押，偽造署押行為係偽造私文書之階段行為，又偽
    造私文書之低度行為，應為行使之高度行為所吸收，均不另
    論罪。被告盜刷信用卡用以購買金飾，係以一行為同時觸犯
    行使偽造私文書及詐欺取財罪，為想像競合犯，應依刑法第
    55條之規定，從一重之行使偽造私文書處斷。又被告所為上
    開侵占及行使偽造私文書犯行，犯意各別，行為不同，應予
    分論併罰。被告有如犯罪事實欄所示刑案之執行情形，此有
    台灣高等法院被告全國前案紀錄表在卷可按，其受有期徒刑
    之執行完畢後，5年內再犯本案有期徒刑以上之罪，為累犯
    ，應依刑法第47條第1項之規定加重其刑。爰審酌被告素行
    欠佳、未考慮其盜刷信用卡行為對其妹乙○○所造成之損害
    ，率爾為圖一己之利，危害被害人乙○○、銀行及商家對於
    信用卡金融交易秩序及資料管理之正確性，且迄今未賠償被
    害人損失，惟念及其犯罪後坦承犯行，態度尚佳等一切情狀
    ，就其所犯上開各罪分別量處如主文所示之刑，並諭知易科
    罰金之折算標準，暨定其應執行之刑，再諭知易科罰金之折
    算標準。又被告在如附表編號1所示信用卡背面上之簽名欄
    處及如附表編號2所示之簽帳單特約商店存根聯各1張上，分
    別偽造「乙○○」之署押各1枚（除附表編號三外），雖未
    扣案，但無證據證明確實不存在，不問屬於犯人與否，仍均
    應依刑法第219條規定予以宣告沒收。
據上論斷，應依刑事訴訟法第273 條之1 第1 項、第299 條第1
項前段，刑法第28條、第335條第1項、第216條、第210條、第
339 條第1項、第55條、第47條第1項、第41條第1項前段、第51
條第5款、第219條，刑法施行法第1條之1，判決如主文。
本案經檢察官丙○○到庭執行職務。
中    華    民    國    99    年    2     月    9     日
                    刑事第三庭法  官  陳姵君
以上正本證明與原本無異。
如不服本判決應於收受本判決後10日內向本院提出上訴書狀，其
未敘述上訴理由者，並得於提起上訴後10日內向本院補提理由書
狀（均須按他造當事人之人數附繕本）「切勿逕送上級法院」。
中    華    民    國    99    年    2     月    9     日
                            書 記 官  王佩珠
附錄：
中華民國刑法第210條
偽造、變造私文書，足以生損害於公眾或他人者，處5 年以下有
期徒刑。
中華民國刑法第216條：
行使第210條至第215條之文書者，依偽造、變造文書或登載不實
事項或使登載不實事項之規定處斷。
中華民國刑法第339條
意圖為自己或第三人不法之所有，以詐術使人將本人或第三人之
物交付者，處5年以下有期徒刑、拘役或科或併科1千元以下罰金
。
以前項方法得財產上不法之利益或使第三人得之者，亦同。
前二項之未遂犯罰之。
附表：
1.美商花旗銀行卡號00000000000000000號VISA信用卡壹張背面
  上「持卡人簽名」欄內偽造「乙○○」之署押壹枚。
2.刷卡日期98年5月21日、金額新臺幣14萬6千元之簽帳單特約商
  店存根聯壹張上「乙○○」之署押壹枚。

司法院資訊處製作；財團法人民間司法改革基金會備份。
